臺灣臺中地方法院刑事判決　
110年度易更一字第9號
公  訴  人  臺灣臺中地方檢察署檢察官
被      告  姚勝翔


上列被告因違反性騷擾防治法案件，經檢察官聲請簡易判決處刑
（109年度偵字第23632號），本院認不宜逕以簡易判決處刑（原
案號：110年度中簡字第147號），改依通常程序審理，於民國11
0年6月17日以110年度易字第1237號判決，檢察官上訴後，經臺
灣高等法院臺中分院於110年10月14日以110年度侵上易字第8號
判決撤銷發回，本院判決如下：
    主    文
乙○○犯性騷擾防治法第二十五條第一項之性騷擾罪，處有期徒刑
貳月，如易科罰金，以新臺幣壹仟元折算壹日。
    犯罪事實
一、乙○○基於意圖性騷擾之犯意，於民國107年10月、11月間某
    週日下午5時許，搭乘臺灣鐵路管理局（下稱臺鐵）自強號
    北上列車，由員林站往臺中站區間時，見代號A2N00-H10902
    8號之成年女子（真實姓名及年籍均詳卷，下稱A女）站在該
    列車連接車廂走道處，遂接近A女並稱：附近很擠、旁邊有
    異味云云，並佯以人潮擁擠之勢靠近A女，隨即乘A女往旁邊
    移動不及抗拒之際，以其生殖器部位磨蹭A女腰部、大腿1 
    、2秒，而性騷擾得手。A女因感覺遭人碰觸，要求乙○○移動
    至他處，乙○○方離去。嗣A女於109年6月21日下午5時15分許
    ，見乙○○以相同方式碰觸其他年輕女子，因而得以確信乙○○
    先前係故意為性騷擾，遂拍攝乙○○長相並將之刊登於Dcard
    社群網站，發布文章提醒網友注意，適警員瀏覽到上開文章
    並聯繫A女，始循線查悉上情。
二、案經A女訴由內政部警政署鐵路警察局臺中分局報告臺灣臺
    中地方檢察署檢察官偵查後聲請簡易判決處刑。
    理    由
壹、程序事項
一、證據能力
  ㈠以下本案所引用被告以外之人於審判外之言詞或書面陳述，
    均經本院於審判時當庭直接提示而為合法調查，檢察官、被
    告乙○○均同意作為證據（見本院易更一卷第47頁），本院審
    酌前開證據作成或取得狀況，均無非法或不當取證之情事，
    亦無顯不可信情況，故認為適當而均得作為證據。是前開證
    據，依刑事訴訟法第159條之5規定，均具有證據能力。
  ㈡除法律另有規定外，實施刑事訴訟程序之公務員因違背法定
    程序取得之證據，其有無證據能力之認定，應審酌人權保障
    及公共利益之均衡維護，刑事訴訟法第158條之4定有明文。
    本案所引用之非供述證據，並無證據證明係實施刑事訴訟程
    序之公務員違背法定程序所取得，且檢察官、被告均未表示
    無證據能力，自應認均具有證據能力。
二、被告雖辯以：告訴人A女於109年6月28日始向警方提出告訴
    ，顯已逾越告訴期間等語（本院易更一卷第57頁）。惟查：
　㈠依刑事訴訟法第237條第1項規定，告訴乃論之罪，其告訴應
    自得為告訴之人知悉犯人之時起，於6個月內為之。所稱知
    悉，係指確知犯人之犯罪行為而言，如初意疑其有此犯行，
    而未得確實證據，迨發現確實證據，始行提出告訴，尚不得
    以告訴人前此之遲延未申告，逕謂其告訴逾越法定期間。又
    告訴是否逾期，固屬事實認定範疇，但受經驗法則、論理法
    則支配，且須以客觀之事實作為基礎，並參酌告訴人之主觀
    認知，予以綜合判斷。（最高法院98年度台上字第6678號判
    決意旨參照）。此所謂之「知悉犯人」係指得為告訴人之人
    確知犯人之犯罪行為而言，以其主觀為標準，且其知悉必須
    達於確信之程度，故若事涉曖昧，雖有懷疑未得實證，因而
    遲疑未告，其告訴期間並不進行（最高法院71年度台上字第
    6590號判決意旨參照）。
　㈡經查，證人即告訴人A女於偵訊、本院審理時具結證稱：其係
    於收假時段搭乘臺鐵列車，當時人潮較多。其搭乘列車時，
    雖然人潮擁擠，但還是有一點點移動空間。被告當時一直向
    其表示：旁邊很擠、移工有異味云云，並不斷藉此靠近其身
    旁，當時被告之下體部位並碰觸到其腰部、大腿部位。其感
    到很奇怪，因為列車上空間並未達到十分擁擠之程度，故其
    後來就請被告移動至他處。其移動至門邊後，被告之聲音又
    自其後方傳來，其轉頭再次看見被告，且被告一直在其背後
    講話，其感覺很害怕。其當時下車後沒有立刻報警，係因為
    其很害怕，且當時無確切證據可佐證其所經歷者為真實，僅
    係其個人主觀感受而已。其於109年6月21日搭乘臺鐵列車時
    ，又見到被告撞到一名揹書包的女學生並表示：旁邊移工好
    臭云云，其綜合被告外表、說話內容及行為，即辨認出該人
    為被告並因而確信被告於107年10月、11月間對其碰觸行為
    係故意為性騷擾行為。其見到被告又以相同手法騷擾其他女
    性後，感到很生氣，決定要將被告外表拍攝下來放到網路上
    以提醒眾人注意等語（見偵卷第173、174頁、本院卷第48至
    53頁），審酌證人A女上開證述內容具體詳盡，且無何矛盾
    或違背事理常情之處，應可採信。自上開情節觀之，被告假
    借列車人潮擁擠遮掩犯行，並提出人潮擁擠、移工體味較濃
    厚之說詞，大方地就其不慎碰觸行為向告訴人解釋，則告訴
    人A女於本案發生之際，固對於被告所為感到怪異、困惑，
    然因被告當下亦有提出人潮擁擠、附近有異味之說詞，且告
    訴人A女又非以旁觀者之角度而得以看到整個性騷擾過程，
    復無其他確實證據可佐證被告係故意為之，足徵告訴人A女
    於本案發生當時，雖有懷疑然未得證實，因而遲疑未提出告
    訴。係至告訴人A女於109年6月21日搭乘臺鐵時，發現被告
    又以同樣之手法碰觸其他年輕女子，告訴人A女因而得以確
    認被告先前確係故意為同類型之性騷擾犯行，而非僅係人潮
    擁擠、移工體味較濃厚所致，故告訴人A女係此時之知悉始
    達於確信之程度，方確認被告之性騷擾故意及犯行，遂拍攝
    被告之長相，上傳網路提醒網友注意。故本件之告訴期間，
    應自109年6月21日告訴人A女確信本案被告係以性騷擾之犯
    意碰觸其時始起算，故告訴人A女於109年6月28日提起本案
    告訴，尚無逾告訴期間。
　㈢又刑事訴訟法告訴乃論告訴期間之規定係為避免告訴權人於
    明確知悉犯罪行為人為何人及其犯罪行為之情況下，其是否
    追訴懸而未定之狀態，而非於告訴權人完全不知或尚未得以
    確定其所欲告訴犯嫌之姓名、年籍、住址、工作地點或其他
    可得以特定其身分之資料時，即使告訴期間進行，且亦非於
    告訴權人初意僅疑其有此犯行，而未得確實證據時，即使告
    訴期間進行。證人即告訴人A女於本院審理時具結證稱：其
    於本案發生時並不認識被告，自無被告之姓名、年籍，僅能
    描述被告係「身高約175左右，膚色偏白，鼻子較挺，眼睛
    偏大，身形偏瘦」，其於案發時亦無錄影等確切證據資料。
    其之後雖然曾在臺中火車站與被告擦肩而過，也無法很仔細
    觀察被告。其直到109年6月21日見到被告又撞到一名女學生
    並稱移工有異味云云，才拍攝到被告之照片，且在Dcard社
    群網站發文及附上提醒眾人注意。後來警方看到其上述貼文
    ，即通知其至警局說明事發經過等語等語（見本院卷第48至
    53頁），且有Dcard網路平台群眾貼文檢舉翻拍照片1張、員
    警職務報告1份在卷可佐（見偵卷第75、111頁），堪以採信
    。基此，告訴人A女於本案發生當時，並無從知悉或取得特
    定被告身分之資料，且僅能大略描述該陌生人即被告之特徵
    為「身高約175左右，膚色偏白，鼻子較挺，眼睛偏大，身
    形偏瘦」，然此等較為抽象之描述亦難以使警方得以特定嫌
    疑人為何人；縱使告訴人A女於本案發生後，曾在臺中火車
    站偶遇被告，亦僅係與被告擦肩而過之路人，並無互動，且
    時間甚為短暫，難以如正常之見面場合一般仔細觀看對方，
    而得以知悉被告之身分資料。再參以本案案發時係107年10
    月、11月間某周日下午5時，在臺鐵自強號列車之連結車廂
    之走道處等情，業經告訴人A女於警詢指訴、偵訊及本院審
    理時具結證述明確（見偵卷第53至55、171至175頁、本院卷
    第49頁），且為被告所不否認（見本院卷第57頁），衡情該
    時應屬假日收假之交通運輸尖鋒時段，搭車之乘客理應相當
    多，且乘客上上下下，實無從得以知悉其他同車乘客之姓名
    或得以取得特定其身分之資料。另參以員警職務報告所載，
    警方於109年6月21日於Dcard社群網站見到告訴人A女所寫「
    大家小心火車上變態」文章後，即連繫告訴人A女警局說明
    ，並調閱臺中、豐原、彰化車站監視影像，鎖定犯嫌於假日
    下午出沒。經警員邱美滿於109年6月25日晚上6至8時在臺中
    車站服守望勤務時，在車站一樓付費區發現與該鎖定男子長
    相、特徵、服飾均符合之人，上前盤查始得以知悉該男子為
    被告。隨後即聯絡告訴人A女前來報案指認等情，此有員警
    職務報告1份在卷可稽（見偵卷第111頁），足徵鐵路警察注
    意到告訴人A女上述照片、文章並連繫告訴人A女前來釐清案
    情後，進而調閱相關車站監視器影像，方能鎖定告訴人A女
    文章所示犯罪嫌疑人出沒時段、特徵，惟警方此際尚無法得
    知該嫌疑人姓名，係嗣員警於數日後恰巧發現特徵相符之被
    告並上前盤查，始知悉被告姓名年籍資料。據此，堪認告訴
    人A女係於109年6月始有機會拍下先前性騷擾其之嫌疑犯即
    被告身影，並因而得以初步確認該人長相，惟至警方之所以
    得確定被告之姓名、年籍，則係員警恰巧在臺中車站發現與
    該鎖定男子長相、特徵、服飾均符合之人，而上前盤查始得
    以知悉。揆諸上開說明，本案應自告訴人A女拍下被告身影
    ，而得以初步確認被告長相時，告訴期間始進行。
　㈣綜上所述，告訴人A女係109年6月21日始確信本案被告先前係
    以意圖性騷擾之犯意碰觸其身體，並於此時始得以初步特定
    被告之身分資料，告訴期間應自109年6月21日起算，從而，
    告訴人A女於109年6月28日提起本案告訴，尚未逾告訴期間
    。被告上開所辯，尚難憑採。
貳、實體事項
一、認定犯罪事實所憑證據及理由
　㈠上開犯罪事實，業經被告於本院訊問、審理時坦承不諱（見
    本院中簡字卷第38頁、本院易更一卷第57頁），核與告訴人
    A女於警詢指訴、偵訊及本院審理中具結證述情節相符（見
    偵卷第53至55、171至175頁、本院易更一卷第48至53頁），
    且有Dcard網路平台群眾貼文檢舉翻拍照片1張、路口監視器
    錄影翻拍照片3張、鐵路警察局臺中分局臺中分駐所員警職
    務報告、工作紀錄簿、車站營運交易明細表、車輛詳細資料
    報表、車行紀錄匯出文字資料、列車時刻表各1份在卷可稽
    （見偵卷第75、107至111、113、115至121、189至199頁）
    ，足認被告之自白與上開事證相符，堪以採信。
　㈡按性騷擾防治法第25條第1項規定：「意圖性騷擾，乘人不及
    抗拒而為親吻、擁抱或觸摸其臀部、胸部或其他身體隱私處
    之行為者，處2 年以下有期徒刑、拘役或科或併科新臺幣10
    萬元以下罰金。」，同法第2 條規定：「本法所稱性騷擾，
    係指性侵害犯罪以外，對他人實施違反其意願而與性或性別
    有關之行為，且有下列情形之一者：一、以該他人順服或拒
    絕該行為，作為其獲得、喪失或減損與工作、教育、訓練、
    服務、計畫、活動有關權益之條件。二、以展示或播送文字
    、圖畫、聲音、影像或其他物品之方式，或以歧視、侮辱之
    言行，或以他法，而有損害他人人格尊嚴，或造成使人心生
    畏怖、感受敵意或冒犯之情境，或不當影響其工作、教育、
    訓練、服務、計畫、活動或正常生活之進行。」。準此，性
    騷擾防治法第25條規定之「性騷擾」，指對被害人之身體為
    偷襲式、短暫性、有性暗示之不當觸摸，含有調戲意味，而
    使人有不舒服之感覺而言（最高法院99年度台上字第2516號
    判決意旨參照）。又該條項雖例示禁止觸及他人身體部位為
    臀部、胸部；然為避免對被害人其他身體部位身體決定自由
    之保護，有所疏漏，另規定以「其他身體隱私處」作為概括
    性補充規定。此所謂「其他身體隱私處」，乃不確定法律概
    念。客觀上固然包括男女生殖器、大腿內側、鼠蹊部等通常
    社會觀念中屬於身體隱私或性敏感部位。至於其他身體部位
    ，諸如耳朵、脖子、肚臍、腰部、肩膀、背部、小腿、大腿
    外側及膝蓋腿等男女身體部位，究竟是否屬於前開條文所稱
    「其他身體隱私處」，仍應依社會通念及被害人個別情狀，
    並參酌個案審酌事件發生背景、環境、當事人關係、行為人
    言詞、行為及相對人認知等具體事實，而為綜合判斷（參照
    性騷擾防治法施行細則第2條規定）。本院衡酌女性大腿處
    、腰部一般為衣著覆蓋遮隱之處，且不熟識、甚至完全陌生
    之異性間相處時，上開部位均非屬正常禮儀下所得任意撫摸
    ，且係一般女性不欲他人無端觸碰、摟抱之部位，客觀上亦
    應認係身體隱私部位。又異性間觸碰大腿、腰部等舉，實屬
    親密之舉動，對於陌生異性為上開行為，顯已逾越一般正常
    社交禮儀分際，具有性暗示及調戲相對人之意。如未經本人
    同意刻意碰觸，皆足以引起本人嫌惡之感。查被告乘告訴人
    A女不及抗拒之際，短暫以生殖器部位磨蹭A女腰部、大腿處
    之行為，與性騷擾防治法第25條第1項所定之構成要件相符
    。被告與告訴人A女素不相識，僅係恰巧搭乘同班列車之乘
    客而已，被告所為上開舉動，實屬偷襲式、短暫式且與性具
    有緊密關係之舉動，具有調戲之含意，而足以損害告訴人A
    女之人格尊嚴，使告訴人A女感受冒犯，依前揭說明，其行
    為屬於性騷擾無訛，且被告主觀上具有性騷擾之意圖，甚為
    灼然。
　㈢綜上所述，本案事證明確，被告犯行堪以認定，應依法論科
    。
二、論罪科刑部分
  ㈠核被告所為，係犯性騷擾防治法第25條第1項之意圖性騷擾乘
    人不及抗拒而為觸摸其其他身體隱私處之行為罪。
  ㈡被告雖辯以：其因智識程度不高，一時失慮而犯本案犯行，
    然已深切悔悟自身行為，請考量其生活困頓、有意願與告訴
    人A女和解之情況，依刑法第59條減輕其刑等語（見本院卷
    第37頁）。惟查，本院考量被告於行為時為37歲之成年人，
    當有相當社會經驗，並非智慮淺薄之人，且尊重他人身體界
    線及未經同意不能任意碰觸他人身體，實為做人處事之基本
    素養，然被告卻假借搭乘臺鐵列車人潮頗多之機會為上開犯
    行，缺乏對女性身體自主權之尊重，並造成告訴人A女害怕
    、恐懼之心理陰霾，實無足取。審酌此等犯罪情狀，在客觀
    上實難認有何足以引起一般同情而顯可憫恕，或科以最低度
    刑仍嫌過重之情形，自無從依刑法第59條酌量減輕其刑。
  ㈢爰以行為人之責任為基礎，審酌被告未能尊重女性身體自主
    權利，利用臺鐵列車車廂人潮擁擠之便，於上開時、地，對
    於搭乘同班列車之乘客即告訴人A女，乘告訴人A女不及注意
    、抗拒之際，為上開觸摸其他身體隱私處之行為，使告訴人
    A女心理蒙上遭性騷擾之陰影，更可能恐懼使用大眾運輸系
    統代步，並對於其他乘客生不信任之心，於搭乘大眾交通運
    輸工具時感到惶恐不安，破壞人與人間之信賴，被告之行為
    實不足取，犯罪所生危害程度非輕；考量其坦承犯行之犯後
    態度，雖有調解意願惟告訴人A女並無調解意願而未能達成
    調解之情況（見本院易更一卷第53頁），兼衡被告智識程度
    、生活狀況（詳如本院易更一卷第58頁所示）等一切情狀，
    量處如主文所示之刑，並諭知易科罰金之折算標準。
據上論斷，應依刑事訴訟法第452條、第299條第1項前段，性騷
擾防治法第25條第1項，刑法第11條前段、第41條第1項前段，判
決如主文。
本案經檢察官蕭如娟聲請簡易判決處刑，檢察官甲○○到庭執行職
務。
中　　華　　民　　國　　111 　年　　4 　　月　　20　　日
                  刑事第五庭  法　官  李怡真
以上正本證明與原本無異。
如不服本判決應於收受送達後20日內向本院提出上訴書狀，並應
敘述具體理由；其未敘述上訴之理由者，應於上訴期間屆滿後20
日內向本院補提理由書（均須按他造當事人之人數附繕本）「切
勿逕送上級法院」。
告訴人或被害人如不服判決，應備理由具狀向檢察官請求上訴，
上訴期間之計算，以檢察官收受判決正本之日起算。
　　　　                      書記官  林怡君
中　　華　　民　　國　　111 　年　　4 　　月　　21　　日
附錄本案論罪科刑法條全文：
性騷擾防治法第25條
意圖性騷擾，乘人不及抗拒而為親吻、擁抱或觸摸其臀部、胸部
或其他身體隱私處之行為者，處 2 年以下有期徒刑、拘役或科
或併科新臺幣 10 萬元以下罰金。
前項之罪，須告訴乃論。